【裁判字號】    98,訴,3687
【裁判日期】    981231
【裁判案由】    搶奪等
【裁判全文】
臺灣臺中地方法院刑事判決              98年度訴字第3687號
公  訴  人  臺灣臺中地方法院檢察署檢察官
被      告  癸○○
選任辯護人  周黛婕律師
上列被告因搶奪等案件，經檢察官提起公訴（98年度偵字第1563
7號），被告在本院準備程序進行中就被訴事實為有罪之陳述，
受命法官於告知簡式審判程序之旨，並聽取當事人之意見後，本
院合議庭裁定由受命法官獨任依簡式審判程序，判決如下：
    主  文
癸○○犯如附表所示之罪，均累犯，分別判處如附表所示之刑。
應執行有期徒刑貳年陸月，扣案圓頭鑰匙壹支沒收。
    事  實
一、癸○○前因侵占案件，經臺灣高等法院臺中分院於民國89年
    1月31日以88年度上易字第3269號判處有期徒刑6月確定（下
    稱甲案）；又因違反毒品危害防制條例案件，經臺灣花蓮地
    方法院於89年5月26日以89年度訴字第120號判處有期徒刑10
    月，於89年6月26日確定（下稱乙案）；再因竊盜案件，經
    臺灣花蓮地方法院於89年8月25日以89年度易字第180號判處
    有期徒刑4年，並應於刑之執行前令入勞動場所，強制工作3
    年，於89年10月12日確定（下稱丙案）。嗣上開乙案、丙案
    經裁定應執行有期徒刑4年6月，應於刑之執行前令入勞動場
    所，強制工作3年確定，於90年3月27日甲案執行完畢，於90
    年3月28日移送執行強制工作，於92年4月22日免予繼續執行
    強制工作，移送執行上開4年6月有期徒刑，於95年3月14日
    縮短刑期假釋出監，並付保護管束，於96年7月13日保護管
    束期滿，未經撤銷假釋，視為執行完畢。詎其仍不知悔改，
    復分別意圖為自己不法之所有，於如附表編號1至6所示之時
    、地，以如附表編號1至6所示之方式，分別竊取如附表編號
    1所示戊○○、乙○○、辛○○、子○○及壬○○等人所有
    之機車、汽油等財物，得手後，供己代步及犯下列搶奪案使
    用；於如附表編號7至12所示之時、地，以如附表編號7至12
    所示之方式，分別搶奪如附表編號7至12所示丙○○、甲○○、己○○、寅○○、丑○○○及庚○○○等人所有之項鍊
    等財物，得手後，將之持往「琦伯納珠寶銀樓」販售與不知
    情之負責人紀碧華，所得現金供己花用。嗣警方接獲丙○○
    、己○○、寅○○、丑○○○、庚○○○、戊○○、辛○○
    、陳怡樺報案後，經調閱監視錄影畫面分析比對，而於98年
    6月23日上午10時許，在臺中市○區○村路○○○街口，將
    癸○○逮獲，並扣得其所有供前揭竊盜犯罪所用之圓頭機車
    鑰匙1支，癸○○於如附表編號5、8所示犯罪經發覺前，坦
    承犯案並接受裁判。
二、案經臺中市警察局第二分局報告臺灣臺中地方法院檢察署檢
    察官偵查起訴。
    理  由
壹、程序方面：
一、按除被告所犯為死刑、無期徒刑、最輕本刑為3年以上有期
    徒刑之罪或高等法院管轄第一審案件者外，於法院行準備程
    序進行中，被告先就被訴事實為有罪之陳述時，審判長得告
    知被告簡式審判程序之旨，並聽取當事人、代理人、辯護人
    及輔佐人之意見後，裁定進行簡式審判程序；且受命法官行
    準備程序，與法院或審判長有同一之權限；又簡式審判程序
    之證據調查，不受刑事訴訟法第159條第1項、第161條之2、
    第161條之3、第163條之1及第164條至第170條規定之限制，
    刑事訴訟法第273條之1第1項、第279條第2項前段、第273條
    之2分別定有明文。
二、查本件被告癸○○所犯為死刑、無期徒刑、最輕本刑為3年
    以上有期徒刑以外之罪，且非高等法院管轄第一審之案件，
    經本院合議庭裁定由受命法官行準備程序時，被告就被訴事
    實為有罪之陳述後，復經本院合議庭裁定由受命法官獨任行
    簡式審判程序，是其證據之調查，自不受刑事訴訟法第159
    條第1項、第161條之2、第161條之3、第163條之1及第164條
    至第170條規定之限制，合先敘明。
貳、實體方面：
一、證據能力部分：
  (一)按被告以外之人於審判外之言詞或書面陳述，除法律有規定
    者外，不得作為證據；被告以外之人於審判中有下列情形之
    一，其於檢察事務官、司法警察官或司法警察調查中所為之
    陳述，經證明具有可信之特別情況，且為證明犯罪事實之存
    否所必要者，得為證據：一、死亡者。二、身心障礙致記憶
    喪失或無法陳述者。三、滯留國外或所在不明而無法傳喚或
    傳喚不到者。四、到庭後無正當理由拒絕陳述者；該言詞或
    書面陳述，雖不符刑事訴訟法第159條之1至第159條之4之規
    定，而經當事人於審判程序同意作為證據，法院審酌該言詞
    陳述或書面陳述作成時之情況，認為適當者，亦得為證據；
    當事人、代理人或辯護人於法院調查證據時，知有第159條
    第1項不得為證據之情形，而未於言詞辯論終結前聲明異議
    者，視為有前項之同意，刑事訴訟法第159條第1項、第159
    條之3、第159條之5分別定有明文。核其立法理由在於傳聞
    證據未經當事人之反對詰問予以核實，乃排斥其證據能力。
    惟當事人如放棄對原供述人之反對詰問權，於審判程序表示
    同意該等傳聞證據可作為證據，此時，法院除認該傳聞證據
    欠缺適當性外，自可承認其證據能力。又當事人、代理人或
    辯護人於調查證據時，知有刑事訴訟法第159條第1項不得為
    證據之情形，卻表示「對於證據調查無異議」、「沒有意見
    」等意思，而未於言詞辯論終結前聲明異議者，應視為已有
    將該等傳聞證據採為證據之同意（參見最高法院94年度臺上
    字第2976號判決意旨）。
  (二)本件檢察官、被告及辯護人於審判期日，對本案之全部證據
    之證據能力均不爭執，復於審判期日就本院提示之證據於言
    詞辯論終結前，均未就所調查之證據主張有刑事訴訟法第15
    9條不得為證據之情形，且均表示無意見，本院審酌該等證
    據作成時，亦無不適當之處，是參考上開最高法院判決要旨
    ，應視為已有將該等傳聞之證據採為證據之同意，本案經調
    查之證據均有證據能力。
二、認定犯罪事實所根據的證據及理由：
  (一)被告癸○○於本院審理中對於上開時、地分別竊取如附表所
    示被害人戊○○等人、搶奪被害人丙○○等人之財物坦承不
    諱，核與被害人戊○○、乙○○、辛○○、子○○、壬○○
    、丙○○、甲○○、己○○、寅○○、丑○○○及庚○○○
    之指訴、證人紀碧華、柯景福、陳俞斌、王思邦、劉秀美之
    證述情節相符，被告上開自白應堪採信。
  (二)被告於如附表編號5、8所示之犯罪經發覺前，坦承犯案並接
    受裁判，亦有臺中市警察局第二分局文政派出所巡佐張明良
    出具之職務報告在卷可憑。
  (三)復有案發現場照片、查獲現場照片、查獲地點地圖、路口監
    視器照片紀錄表、臺中市警察局車輛協尋電腦輸入單、受理
    刑事案件報案三聯單、受理各類案件紀錄表、贓物認領保管
    單、搜索扣押筆錄、扣押物品目錄表、指認犯罪嫌疑人紀錄
    表、責付保管書、金飾買入登記簿、刑案通報單、收據監視
    器翻拍照片等附卷可稽。
  (四)本件事證明確，被告犯行洵堪認定。
三、論罪科刑的理由：
  (一)核被告如附表編號1至6所為，均係犯刑法第320條第1項之普
    通竊盜罪；如附表編號7至12所為，均係犯刑法第325條第1
    項之搶奪罪。
  (二)被告前受如事實欄所載刑之宣告及執行完畢，此有臺灣高等
    法院被告前案紀錄表及臺灣臺中地方法院檢察署刑案資料查
    註紀錄表在卷足憑，其前受有期徒刑執行完畢，於5年內再
    故意犯本件最重本刑為有期徒刑以上之罪，為累犯，應依刑
    法第47條第1項之規定加重其刑。
  (三)被告如附表編號5、8所示犯罪經發覺前，坦承犯案並接受裁
    判，應依刑法第62條前段規定減輕其刑，並先加後減之。
  (四)被告所犯如附表所示各罪，犯意各別，行為互殊，應分論併
    罰之。
  (五)爰審酌被告之犯罪動機、目的、手段，因為施用毒品以致犯
    案，前有多次前科，素行非佳，竊取機車行搶，影響社會治
    安甚鉅，被害人受損程度非輕，然犯罪後尚能坦承犯行，犯
    罪後態度良好，所得不多，已與全部被害人達成和解並賠償
    被害人損失，此有本院調解結果報告書、調解程序筆錄、和
    解書、捐贈收據等附卷可憑，已知悔改等一切情狀，分別量
    處如主文所示之刑，並定其應執行之刑。
  (六)扣案之機車鑰匙2支，除圓頭鑰匙1支係被告所有且供犯罪使
    用，業據被告於本院審理中陳明在卷，應依刑法第38條第1
    項第2款規定沒收外，餘機車鑰匙1支，尚無證據足認係供犯
    罪使用，爰不為沒收之諭知。
  (七)按保安處分係對受處分人將來之危險性所為拘束其身體、自
    由之處置，以達教化與治療之目的，為刑罰之補充制度，本
    諸法治國家保障人權之原理及刑法之保護作用，其法律規定
    之內容，應受比例原則之規範，使保安處分之宣告，與行為
    人所為行為之嚴重性，行為人所表現之危險性，及對行為人
    未來行為之期待性相當，司法院大法官會議釋字第471號解
    釋可資參照。我國現行刑法採刑罰與保安處分雙軌制，係在
    維持行為責任之刑罰原則下，為協助行為人再社會化之功能
    ，以及改善行為人潛在之危險性格，期能達成根治犯罪原因
    、預防犯罪之特別目的。是保安處分中之強制工作，旨在對
    嚴重職業性犯罪及欠缺正確工作觀念或無正常工作因而犯罪
    者，強制其從事勞動，學習一技之長及正確之謀生觀念，使
    其日後重返社會，能適應社會生活。竊盜犯贓物犯保安處分
    條例第3條第1項規定：「18歲以上之竊盜犯、贓物犯，有犯
    罪之習慣者，得於刑之執行前，令入勞動場所強制工作」，
    即係本於保安處分應受比例原則之規範，使保安處分之宣告
    ，與行為人所為行為之嚴重性、行為人所表現之危險性及對
    於行為人未來行為之期待性相當之意旨而制定，而由法院視
    行為人之危險性格，決定應否令入勞動處所強制工作，以達
    預防之目的（參照最高法院91年度台上字第6125號判決意旨
    ）。檢察官請求諭知被告應於刑之執行前令入勞動場所強制
    工作部分，惟查被告之犯罪行為雖值得非難，自不可取，然
    衡酌被告竊取之次數僅6次，其中猶有使用後即將機車騎回
    原處停放，犯後坦承犯行，深具悔意並與被害人達成和解，
    賠償被害人之損失，其行為之嚴重性、對於未來行為之期待
    性，依憲法比例原則之規範，認本案量處被告如主文所示之
    刑，已足收懲儆之效，未達須以保安處分預防矯治之程度，
    尚無施以強制工作之必要，爰不併予宣告強制工作，併此敘
    明。
四、適用法律依據：
  (一)刑事訴訟法第273條之1第1項、第299條第1項前段。
  (二)刑法第320條第1項、第325條第1項、第47條第1項、第62條
    前段、第51條第5款、第38條第1項第2款。
  (三)刑法施行法第1條之1。
本案經檢察官丁○○到庭執行職務。
中    華    民    國    98    年    12    月    31    日
                刑事第十七庭  法  官  洪挺梧
以上正本證明與原本無異。
如不服本判決應於收受送達後10日內向本院提出上訴書狀，並應
敘述具體理由；其未敘述上訴理由者，應於上訴期間屆滿後20日
內向本院補提理由書（均須按他造當事人之人數附繕本）「切勿
逕送上級法院」。
                              書記官  劉雅玲
中    華    民    國    98    年    12    月    31    日
附表：
 ┌──┬────┬────┬─────────────────┬─────┐
 │編號│犯罪時間│犯罪地點│犯         罪         行        為│論罪科刑  │
 ├──┼────┼────┼─────────────────┼─────┤
 │ 1  │98年4月 │臺中市三│癸○○以接電方式開啟機車電門鎖發動│癸○○犯竊│
 │    │18日上午│民路2段 │引擎，竊取戊○○所有之車牌號碼BDZ │盜罪，累犯│
 │    │11時許  │61號前  │－765號重型機車1部，得手後供己代步│，處有期徒│
 │    │        │        │，嗣於同日下午，將該機車棄置在臺中│刑肆月。  │
 │    │        │        │市○區○○街與衛道路口。          │          │
 ├──┼────┼────┼─────────────────┼─────┤
 │ 2  │98年6月7│臺中市西│癸○○以接電方式開啟機車電門鎖發動│癸○○犯竊│
 │    │日上午10│區○村路│引擎，竊取乙○○所有之車牌號碼JPP │盜罪，累犯│
 │    │時許    │與明義街│－193號重型機車1部，供己代步使用，│，處有期徒│
 │    │        │口      │嗣於同日下午，再將該機車騎回原處停│刑月。  │
 │    │        │        │放，以此方式將該機車內之汽油置於個│          │
 │    │        │        │人實力支配之下消耗，而竊盜該機車內│          │
 │    │        │        │之汽油。                          │          │
 ├──┼────┼────┼─────────────────┼─────┤
 │ 3  │98年6月 │臺中市西│癸○○以接電方式開啟機車電門鎖發動│癸○○犯竊│
 │    │10日上午│區○村路│引擎，竊取乙○○所有之車牌號碼JPP │盜罪，累犯│
 │    │10時許  │與明義街│－193號重型機車，得手後供己代步使 │，處有期徒│
 │    │        │口      │用。嗣於同日下午7時許，將該機車棄 │刑肆月。  │
 │    │        │        │置在臺中市○區○○街318號對面。   │          │
 ├──┼────┼────┼─────────────────┼─────┤
 │ 4  │98年6月 │臺中市西│癸○○持自備圓頭鑰匙開啟機車電門鎖│癸○○犯竊│
 │    │20日上午│區臺中港│發動引擎，竊取辛○○所有之車牌號碼│盜罪，累犯│
 │    │11時許  │路與健行│CIW－908號重型機車，得手後供己代步│，處有期徒│
 │    │        │路口（金│使用。嗣於同日下午，將該機車棄置在│刑肆月。扣│
 │    │        │典酒店前│臺中市○區○○路193巷內。         │案之圓頭鑰│
 │    │        │）      │                                  │匙壹支沒收│
 │    │        │        │                                  │。        │
 ├──┼────┼────┼─────────────────┼─────┤
 │ 5  │98年6月 │臺中市西│癸○○以接電方式開啟機車電門鎖發動│癸○○犯竊│
 │    │21日下午│區臺中港│引擎，竊取子○○所有之車牌號碼JQO │盜罪，累犯│
 │    │5時57分 │路1段345│－276號重型機車1部，得手後供己代步│，處有期徒│
 │    │前某時  │號前    │使用。嗣於不詳時間，將該機車棄置在│刑月。  │
 │    │        │        │臺中市○區○○路1028號前。        │          │
 ├──┼────┼────┼─────────────────┼─────┤
 │ 6  │98年6月 │臺中市西│癸○○以接電方式開啟機車電門鎖發動│癸○○犯竊│
 │    │22日中午│區臺中港│引擎，竊取壬○○車牌號碼HK2－236號│盜罪，累犯│
 │    │12時30分│路1段315│重型機車1部，得手後供己代步，嗣於 │，處有期徒│
 │    │許      │號前    │同日傍晚，將該機車棄置在臺中市西區│刑肆月。  │
 │    │        │        │臺中港路1段257號前。              │          │
 ├──┼────┼────┼─────────────────┼─────┤
 │ 7  │98年4月 │臺中市北│癸○○騎乘竊得之車牌號碼BDZ－765號│癸○○犯搶│
 │    │18日中午│區○○街│重型機車行經該處時，見丙○○徒步行│奪罪，累犯│
 │    │12時35分│21號前  │走在路上，乃對丙○○佯稱：「你東西│，處有期徒│
 │    │許      │        │掉了」，趁丙○○轉頭而不及抗拒之際│刑柒月。│
 │    │        │        │，徒手搶奪丙○○所有配戴於脖子上之│          │
 │    │        │        │黃金項鍊1條（價值約1萬元），得手後│          │
 │    │        │        │迅速騎車逃離現場。                │          │
 ├──┼────┼────┼─────────────────┼─────┤
 │ 8  │98年5月 │臺中市西│癸○○騎乘車牌號碼不詳之機車行經該│癸○○犯搶│
 │    │15日下午│屯區○○○路口時，見甲○○徒步行走在路上，隨│奪罪，累犯│
 │    │6時50分 │街與寧漢│即騎車靠近甲○○，從甲○○之正前方│，處有期徒│
 │    │許      │一街口  │，趁甲○○不及抗拒之際，徒手搶奪│刑陸月。│
 │    │        │        │秀雲所有配戴於脖子上之白金項鍊1條 │          │
 │    │        │        │（價值約6萬元），得手後迅速騎車逃 │          │
 │    │        │        │離現場。                          │          │
 ├──┼────┼────┼─────────────────┼─────┤
 │ 9  │98年6月7│臺中市北│癸○○騎乘前揭竊得之車牌號碼JPP－ │癸○○犯搶│
 │    │日上午11│區柳川西│193號重型機車行經該處時，見己○○ │奪罪，累犯│
 │    │時20分許│路4段64 │徒步行走在路上，隨即騎車靠近己○○│，處有期徒│
 │    │        │號前    │，從己○○之正前方，趁己○○不及抗│刑柒月。│
 │    │        │        │拒之際，徒手搶奪己○○所有配戴於脖│          │
 │    │        │        │子上之黃金項鍊1條（價值約2萬元），│          │
 │    │        │        │得手後迅速騎車逃離現場。          │          │
 ├──┼────┼────┼─────────────────┼─────┤
 │ 10 │98年6月 │臺中市北│癸○○騎乘竊得之前揭車牌號碼JPP－1│癸○○犯搶│
 │    │10日下午│屯區松竹│93號重型機車行經該處時，見寅○○徒│奪罪，累犯│
 │    │6時15分 │北路110 │步行走在路上，隨即騎車靠近寅○○，│，處有期徒│
 │    │許      │號前    │從寅○○之正前方，趁寅○○不及抗拒│刑柒月。│
 │    │        │        │之際，徒手搶奪寅○○所有配戴於脖子│          │
 │    │        │        │上之黃金項鍊1條（價值約5萬元），得│          │
 │    │        │        │手後迅速騎車逃離現場。            │          │
 ├──┼────┼────┼─────────────────┼─────┤
 │ 11 │98年6月2│臺中市北│癸○○騎乘竊得之前揭車牌號碼CIW-90│癸○○犯搶│
 │    │0日中午1│區柳川東│8號重型機車行經該路口時，見賴吳玉 │奪罪，累犯│
 │    │2時35分 │路與學士│采在該路口停等紅燈，隨即騎車靠近賴│，處有期徒│
 │    │許      │路口    │吳玉采，趁丑○○○不及抗拒之際，徒│刑柒月。│
 │    │        │        │手搶奪丑○○○所有配戴於脖子上之黃│          │
 │    │        │        │金項鍊半條（價值約1萬元），得手後 │          │
 │    │        │        │迅速騎車逃離現場。                │          │
 ├──┼────┼────┼─────────────────┼─────┤
 │ 12 │98年6月2│臺中市中│癸○○騎乘竊得之前揭車牌號碼HK2－2│癸○○犯搶│
 │    │2日下午2│區○○路│36號重型機車行經該處時，見庚○○○│奪罪，累犯│
 │    │時50分許│227巷4號│徒步行走在路上，隨即騎車靠近許江淑│，處有期徒│
 │    │        │        │卿，趁庚○○○不及抗拒之際，徒手搶│刑柒月。│
 │    │        │        │奪庚○○○所有配戴於脖子上之黃金項│          │
 │    │        │        │鍊1條（價值約1萬2000元），得手後迅│          │
 │    │        │        │速騎車逃離現場。                  │          │
 └──┴────┴────┴─────────────────┴─────┘
附錄本判決論罪科刑法條：
中華民國刑法第320條
（普通竊盜罪、竊佔罪）
意圖為自己或第三人不法之所有，而竊取他人之動產者，為竊盜
罪，處5年以下有期徒刑、拘役或5百元以下罰金。
意圖為自己或第三人不法之利益，而竊佔他人之不動產者，依前
項之規定處斷。
前二項之未遂犯罰之。
中華民國刑法第325條
（普通搶奪罪）
意圖為自己或第三人不法之所有，而搶奪他人之動產者，處6 月
以上5年以下有期徒刑。
因而致人於死者，處無期徒刑或7年以上有期徒刑，致重傷者，
處3年以上10年以下有期徒刑。
第1項之未遂犯罰之。

司法院資訊處製作；財團法人民間司法改革基金會備份。
